臺灣高等法院民事判決　　　　　　　95年度保險上易字第36號
上　訴　人　乙○○
　　　　　　　　　　　　樓
訴訟代理人　邱清銜律師
被上訴人　　華南產物保險股份有限公司
法定代理人　丁○○
訴訟代理人　甲○○
上列當事人間請求損害賠償事件，上訴人對於中華民國95年7月6
日臺灣桃園地方法院95年度訴字第784號第一審判決提起上訴，
本院於96年1月23日言詞辯論終結，判決如下：
    主  文
原判決廢棄。
被上訴人在第一審之訴及假執行之聲請均駁回。
第一、二審訴訟費用由被上訴人負擔。
??事實及理由
一、本件被上訴人起訴主張：民國 (下同)93年6月23日22時許，
    上訴人酒醉駕駛已投保富邦產物保險股份有限公司（下稱富
    邦公司）強制汽車責任險之車號KH-4970號自小客車並搭載
    訴外人彭勝松，行經桃園縣新屋鄉清華村台66線7.8公里處
    ，因受酒力影響，意識不明而撞擊對向行駛之訴外人邱奕強
    駕駛，由被上訴人承保之車號KA-6747號自小客車，造成彭
    勝松不幸身亡，案經原法院刑事庭94年度交易字第30號判決
    在案。彭勝松死亡後，富邦公司依強制汽車責任保險法第34
    條之規定賠付彭勝松之繼承人後，向被上訴人要求攤還新台
    幣（下同）70萬元。又上訴人係酒醉駕駛行為，依強制汽車
    責任保險法第27條第1款規定，保險人於賠付後得向加害人
    求償，爰依強制汽車責任保險法第27條第1款、第34條第1項
    第1款及第2項之規定提起本件訴訟，請求上訴人給付被上訴
    人70萬元及自95年3月28日起算之法定遲延利息。並聲明：
    駁回上訴。
二、上訴人辯稱：本件向彭勝松之繼承人為強制汽車責任險140
    萬元之理賠者係富邦公司，故依強制汽車責任保險法第27條
    第1款規定，僅富邦公司得向上訴人求償140萬元。據原法院
    94年度促字第4750號支付命令之記載，富邦保險公司已向上
    訴人求償所出險之140萬元，且雙方同意就140萬元之債務以
    70萬元達成和解，並經上訴人一次支付完畢，是富邦保險公
    司對上訴人已無任何債權存在。至於被上訴人指稱，在富邦
    保險公司向彭勝松之繼承人為理賠後，該公司向被上訴人「
    攤回」70萬元，此係依強制汽車責任保險法第34條第2項規
    定所稱之「按其所承保之肇事汽車數量比例負分擔之責」，
    惟此項分擔規定係保險公司間之內部關係，並不當然具有拘
    束第三人之效力。被上訴人既非直接給付保險金給彭勝松繼
    承人之人，富邦公司為理賠後對上訴人之債權又因和解而消
    滅，縱被上訴人向富邦公司支付70萬元確為事實，富邦公司
    亦未能移轉對上訴人之任何債權給被上訴人，被上訴人向上
    訴人請求給付70萬元，顯無理由等語。並聲明：(一)上訴駁回
    。(二)如受不利之判決願供擔保請准免受假執行之宣告。
三、兩造所不爭執之事項：
  (一)93年6月23日22時許，上訴人酒醉駕駛已投保富邦公司強制
    汽車責任險之車號KH-4970號自小客車並搭載訴外人彭勝松
    ，行經桃園縣新屋鄉清華村台66線7.8公里處，因受酒力影
    響，意識不明而撞擊對向行駛之訴外人邱奕強駕駛，由被上
    訴人承保之車號KA-6747號自小客車，造成彭勝松不幸身亡
    ，案經原法院94年交易字第30號、本院94年度交上易字第
    190號判決過失致死罪刑在案。
  (二)富邦公司賠付彭勝松之繼承人140萬元，並向被上訴人請求
    攤還70萬元。
四、被上訴人主張：上訴人因酒醉駕車而發生本件事故，依強制
    汽車責任保險法第27條第1款、第34條第1項第1款及第2項規
    定，富邦公司已支付彭勝松之繼承人140萬元，其亦依上開
    規定與富邦公司平均分擔70萬元之死亡給付保險金，得向上
    訴人求償等語。上訴人否認被上訴人有求償權，並以上詞置
    辯。經查：
  (一)強制汽車責任保險法第27條第1項第2款規定：被保險汽車發
    生汽車交通事故，加害人有酒醉情事者，保險人仍應依本法
    規定給付保險金，但得在給付金額範圍內，向加害人求償。
    又修正前強制汽車責任保險法第34條第1項第1款、第2項規
    定：肇事汽車全部或部分為被保險汽車者，受害人或受益人
    得在強制汽車責任保險法規定之保險金額範圍內，請求各被
    保險汽車之保險人連帶給付保險金；被保險汽車之保險人間
    按其所承保之肇事汽車數量比例，負分擔之責。
  (二)上訴人於上揭時間駕駛自小客車搭載彭勝松，與駕駛自小客
    車之邱奕強發生碰撞，上訴人因酒醉駕車，且未注意車前狀
    況，並隨時採取必要之安全措施，致生本件事故，彭勝松因
    而傷重死亡，應認上訴人對於本件事故之發生有過失，上訴
    人與邱奕強2人所分別駕駛之汽車均屬被保險之肇事汽車，
    依修正前強制汽車責任保險法第34條第1項第1款規定，其等
    2人之被保險汽車之保險人即被上訴人與富邦公司均應負連
    帶給付保險金之責。上訴人酒醉駕車肇事，富邦公司已賠付
    彭勝松之繼承人140萬元，富邦公司得依強制汽車責任保險
    法第27條第1項第2款規定，向上訴人求償140萬元。
  (三)上訴人與富邦公司係於94年2月24日成立和解，因富邦公司
    給已付彭勝松之繼承人140萬元，故雙方同意上訴人給付富
    邦公司70萬元，富邦公司或任何其他人不得再向上訴人要求
    其他賠償並拋棄民刑事訴訟上一切追訴權等情，有和解書附
    卷可稽（原審訴字卷，38頁）。証人即富邦公司員工丙○○
    雖到庭證稱：「（是否其餘請求拋棄？）沒有拋棄，依強制
    汽車保險法之規定，另外的70萬元要向另外一個保險人攤回
    」等語（本院卷，26頁背面）。惟其亦證稱：「我有告訴上
    訴人另外一個人有喝酒，但這是代位權，必須要有責任，才
    負損害賠償責任。我們都是在電話裡面談，我說：如果華南
    產物保險股份有限公司向你請求70萬元，你可以說他們的駕
    駛人也有喝酒，可以向他們的駕駛人追償」、「（你是否有
    說保險公司責任分攤？）我說的是駕駛人責任分攤，不是保
    險公司的責任分攤。保險公司內部責任分攤本來就是法律規
    定，我有告訴上訴人另外一家保險公司應該也會向他請求」
    等語（本院卷，27頁）。丙○○既稱：其告訴上訴人的是駕
    駛人責任分攤而非保險公司責任分攤等語，且上開和解書明
    文記載富邦公司已拋棄和解以外的賠償權利，並記載富邦公
    司以外之其他人均不得再向上訴人求償，則証人丙○○證稱
    沒有拋棄其餘請求云云，並無可採。
  (四)上開證據顯示，富邦公司因賠償被害人之繼承人而依法對上
    訴人有140萬元求償權，上訴人與富邦公司於94年2月24日成
    立和解，和解當時富邦公司對上訴人有140萬元求償權，其
    僅向上訴人求償70萬元，並於和解書上記載富邦公司及任何
    人均不得再向上訴人求償，依民法第737條規定：「和解有
    使當事人所拋棄之權利消滅及使當事人取得和解契約所訂明
    權利之效力」，富邦公司對上訴人之其餘70萬元及利息請求
    權，均因和解而消滅。嗣後被上訴人雖於94年3月14日依修
    正前強制汽車責任保險法第34條第2項之內部分擔規定而給
    付富邦公司70萬元（見原審促字卷第6頁），惟富邦公司對
    上訴人之70萬元及法定遲延利息求償權既因和解而消滅，自
    不因被上訴人之內部分擔而復活，被上訴人縱給付富邦公司
    70萬元，對上訴人亦無求償權。被上訴人對上訴人既無70
    萬元及法定遲延利息之求償權存在，被上訴人主張其得依強
    制汽車責任保險法第27條第1款、第34條第1項第1款及第2項
    規定，向上訴人求償70萬元及法定遲延利息云云，即無可採
    。
五、從而被上訴人基於強制汽車責任保險法規定之求償權法律關
    係，請求上訴人應給付70萬元及自95年3月28日起至清償日
    止按年息5%計算之利息，為無理由，不應准許。其假執行聲
    請亦失所附麗，應併予駁回。原審判命上訴人如數給付，並
    為假執行之宣告，自有未洽。上訴意旨指摘原判決不當，求
    予廢棄改判，為有理由。自應由本院予以廢棄改判，如主文
    第二項所示。
六、本件事證已臻明確，兩造其餘主張與舉證，無一一論列之必
    要，併此敘明。
七、據上論結，本件上訴為有理由，依民事訴訟法第450條、第7
    8條，判決如主文。
中　　華　　民　　國　　96　　年　　1 　　月　　30　　日
　　　　　　　　　  民事第五庭
                        審判長法　官　劉勝吉
　　　　　　　　　　　        法　官  陳駿璧
　　　　　　　　　　　        法　官  高鳳仙
正本係照原本作成。
不得上訴。
中　　華　　民　　國　　96　　年　　2 　　月　　2 　　日
　　　　　　　　　　　　　　　書記官　黃慶霽
